臺灣臺北地方法院民事裁定
111年度抗字第465號
抗  告  人  陳玫儒  


上列抗告人與相對人黃文程、黃士鳴間聲請本票准許強制執行事
件，抗告人對於民國111年6月10日本院所為之111年度司票字第8
151號民事裁定提起抗告，本院裁定如下：
    主  文
抗告駁回。
抗告程序費用新臺幣壹仟元由抗告人負擔。
    理  由
一、本件相對人主張：相對人執有抗告人於民國110年12月1日簽
    發如附表所示之本票二紙（下簡稱系爭本票），然其於到期
    後經提示系爭本票未獲付款，為此聲請裁定就上開金額及依
    法定利率計算之利息准許強制執行等語。
二、抗告意旨略以：系爭本票係抗告人拿取第三人醫健管理顧問
    股份有限公司給予之業務獎金支票向第三人黃文程作支票換
    現，應黃文程要求需同時為本票背書人而簽立，故於本票背
    面註記事由及記載原兌現支票之資料，抗告人並非債務人及
    發票人云云。
三、按因裁定而權利受侵害者，得為抗告；駁回聲請之裁定，聲
    請人得為抗告。抗告及再抗告，除本法另有規定外，準用民
    事訴訟法關於抗告程序之規定。非訟事件法第41條第1項、
    第2項、第46條分別定有明文。而所謂因裁定而權利受侵害
    之人，係指因裁定而其權利直接受侵害者而言（最高法院88
    年度台抗字第428號裁定意旨參照）。又對於不得抗告之裁
    定提起抗告者，其抗告不合法，且無從補正，依民事訴訟法
    第495條之1第1項準用第444條第1項前段規定，應以裁定駁
    回之。另本票執票人，依票據法第123條規定，聲請法院裁
    定許可對發票人之強制執行，係屬非訟事件，此項聲請之裁
    定，及抗告法院之裁定，僅依非訟事件程序，就本票形式上
    之要件是否具備予以審查為已足，並無確定實體上法律關係
    存否之效力，如發票人就票據債務之存否或數額有爭執時，
    應由發票人提起確認之訴，以資解決（最高法院57年台抗字
    第76號、56年台抗字第7114號裁判意旨參照）。
四、經查：
　㈠聲請人於111年7月8日提出抗告，並於抗告狀上清楚記載係對
    本院111年度司票字第8151號本票裁定（下稱系爭裁定）提
    出抗告，然本院於111年6月10日所為之系爭裁定係駁回相對
    人之聲請，則抗告人乃受勝訴裁定之當事人，並無因裁定而
    權利受侵害之情形，依前揭說明，抗告人就此部分提起抗告
    ，於法未合，應予駁回，爰裁定如主文第1項。
　㈡另相對人曾對系爭裁定提起抗告，經本院於111年7月21日以1
    11年度抗字第335號裁定廢棄系爭裁定，並改諭知相對人就
    系爭本票得為強制執行，前開裁定業於111年7月28日送達抗
    告人，並因抗告人未於法定期間內就前開裁定再為抗告，而
    於111年8月9日確定，有送達證書、民事裁定確定證明書附
    於各該卷宗可證（見本院111年度抗字第335號卷第45、47頁
    、原審卷第37頁）。抗告人雖稱系爭本票係為作支票換現而
    應黃文程要求所簽發云云，惟無論抗告人所稱是否屬實，均
    係屬實體法上法律關係之爭執，依前揭說明，應由抗告人另
    行提起確認訴訟以資解決，尚非本件本票裁定之非訟程序得
    以審究，併予敘明。
五、據上論結，本件抗告為不合法。依非訟事件法第46條、第21
    條第2項、第24條第1項、民事訴訟法第495條之1第1項、第4
    44條第1項前段、第95條、第78條，裁定如主文。
中　　華　　民　　國　　111 　年　　10　　月　　24　　日
                  民事第七庭  審判長法  官  姜悌文
                                    法  官  郭思妤
                                    法　官  陳彥君
以上正本係照原本作成。
本裁定僅得以適用法規顯有錯誤為理由提起再抗告。如提起再抗
告，應於裁定送達後10日內委任律師為代理人向本院提出再抗告
狀，並繳納再抗告費新臺幣1,000元。
中　　華　　民　　國　　111 　年　　10　　月　　24　　日
                                    書記官　吳昭誼
附表：      編號 發票人 發票日 到期日 票面金額 票據號碼 1 陳玫儒 110年12月1日 111年1月21日 新臺幣50萬元 CH0000000 2 陳玫儒 110年12月1日 111年1月27日 新臺幣144萬元 CH0000000